【裁判字號】    91,訴易,127
【裁判日期】    920415
【裁判案由】    侵權行為損害賠償
【裁判全文】
臺灣高等法院民事判決  九十一年度訴易字第一二七號
    原      告  丙○○
    訴訟代理人  林文淵律師
    複代理人    林禎祺
    被      告  甲○○
                乙○○
右當事人間因請求侵權行為損害賠償事件，經本院刑事庭裁定移送前來，本院判決如
左︰
    主    文
被告應連帶給付原告新臺幣壹佰壹拾貳萬零貳佰參拾元，及自民國九十一年十月一日
起至清償日止，按年息百分之五計算之利息。
訴訟費用由被告連帶負擔。
    事    實
甲、原告方面：
一、聲明：如主文所示。
二、陳述：
  (一)被告甲○○、乙○○共同基於意圖為自己不法所有之竊盜犯意聯絡，先由甲○○
    於九十年十月三日，在台北市石牌自強市場附近，向訴外人楊孟勳借得其所有之
    十字螺絲起子一支，Ｔ型螺絲起子五支（尖端均已磨平）、尖嘴鉗一支、鯉魚鉗
    一支、伸縮金屬棒（前端彎曲）一支等工具。甲○○、乙○○二人遂於九十年十
    月五日下午四時許，由甲○○攜帶上開客觀上可供兇器使用之行竊工具，共同前
    往位於台北市北投區○○○路○段一○巷九弄五號二樓丙○○住處，由甲○○以
    上開工具中之Ｔ型螺絲起子一支開啟門鎖（並未使之毀壞）後，甲○○在上址樓
    下把風，乙○○則進入屋內竊取丙○○所有之紅寶石戒指（六萬八千元）、女用
    勞力士手錶（十六萬元）、鑽戒（二十萬元）、玉戒（八萬元）、藍寶石鑽戒（
    三萬元）、藍翡翠（五萬元）及金手鐲（一萬二千元）各一只、金項鍊十二條（
    七萬八千元）、南洋珍珠項鍊（十二萬元）及珍珠項鍊（三萬六千元）各一條、
    金條三條（十六萬五千元）、內裝銅板金額一萬五千元之撲滿一只及美金三千六
    百元（十二萬二千四百元）等上開合計共值一百一十三萬六千四百元之財物。案
    經法院判處被告二人有罪確定，核被告二人之不法侵權行為至為明顯。
  (二)經查原告財物損失共計一百一十三萬六千四百元，其中美金五元及新台幣一萬六
    千元已由原告領回，故原告爰依民法第一百八十四條、一百八十五條之規定，請
    求被告二人連帶賠償一百一十二萬元零二百三十元。
三、證據：提出失竊財物價值明細表及黑珍珠項鍊寶石證明書影本各乙份為證。並聲
    請訊問證人林朝聰。
乙、被告方面：被告未於言詞辯論期日到場，亦未提出書狀作何聲明或陳述。
丙、本院依職權調取本院九十一年度上易字第二四八七號被告甲○○、乙○○竊盜案
    偵審全卷。
    理    由
一、被告甲○○、乙○○均未於言詞辯論期日到場，核無民事訴訟法第三百八十六條
    所列各款情形，爰依原告之聲請，由其一造辯論而為判決。
二、原告主張：被告甲○○、乙○○共同基於意圖為自己不法所有之竊盜犯意聯絡，
    先由甲○○於九十年十月三日，在台北市石牌自強市場附近，向訴外人楊孟勳借
    得其所有之十字螺絲起子一支，Ｔ型螺絲起子五支（尖端均已磨平）、尖嘴鉗一
    支、鯉魚鉗一支、伸縮金屬棒（前端彎曲）一支等工具。甲○○、乙○○二人遂
    於九十年十月五日下午四時許，由甲○○攜帶上開客觀上可供兇器使用之行竊工
    具，共同前往位於台北市北投區○○○路○段一○巷九弄五號二樓丙○○住處，
    由甲○○以上開工具中之Ｔ型螺絲起子一支開啟門鎖（並未使之毀壞）後，甲○
    ○在上址樓下把風，乙○○則進入屋內竊取丙○○所有之紅寶石戒指（六萬八千
    元）、女用勞力士手錶（十六萬元）、鑽戒（二十萬元）、玉戒（八萬元）、藍
    寶石鑽戒（三萬元）、藍翡翠（五萬元）及金手鐲（一萬二千元）各一只、金項
    鍊十二條（七萬八千元）、南洋珍珠項鍊（十二萬元）及珍珠項鍊（三萬六千元
    ）各一條、金條三條（十六萬五千元）、內裝銅板金額一萬五千元之撲滿一只及
    美金三千六百元（十二萬二千四百元），被告二人並經法院判處有罪確定等情，
    業據原告提出失竊財物價值明細表及黑珍珠項鍊寶石證明書等件為證，並經本院
    調取本院九十一年度上易字第二四八七號刑事卷宗核閱無訛。被告二人雖於刑事
    庭審理時否認竊盜犯行，一致辯稱：被告甲○○是珠寶鑑定師，案發當日因受楊
    孟勳所託前往案發地點附近鑑定珠寶一批，如有合適者，則由被告甲○○收去變
    賣，因被告甲○○對該處不熟，才邀被告乙○○一同前往，當日渠等是在被告甲
    ○○的車上看珠寶，楊孟勳之工具袋不慎遺忘在車子後座地上，嗣後楊孟勳有以
    電話告知遺忘工具袋之事，被告二人並無進入被害人丙○○住處行竊，警詢筆錄
    係遭員警刑求製成，至在偵查中坦承犯行，係因員警對渠等恫嚇不得於偵查中翻
    供云云。
三、惟查：
  (一)依本院調取上開刑事卷宗記載，被告二人於偵查中對於右開事實均已供承明確，
    被告乙○○於偵查中經隔離訊問時供稱：九十年十月五日下午四時許，在北投致
    遠路一段十巷九弄五號二樓有侵入住宅偷竊金飾、手鐲等物，我與甲○○一起上
    樓，由他開門，我進入，而他在外把風，我們二人都缺錢，我聽伍說他與楊見過
    幾次面，他向楊提及我們二人缺錢，有無賺錢辦法，當天伍與我到了現場，伍有
    借了一只工具袋，楊教他如何以工具開門鎖，而提議犯案是我們二人一起決意的
    ，行竊工具袋我不知道楊何時交給伍，我當天去時就有了，十月五日我們約在現
    場附近，伍開了一部小客車及帶了行竊工具袋，行竊地點是甲○○開的門鎖，門
    鎖沒有壞，只有轉開進入後我順手拿了一個紙袋，因我第一次行竊很緊張，就衝
    到主臥房將東西都放入紙袋，包括項鍊等物及一只撲滿，隨即跑出來，並請伍幫
    我拿，之後我們就離開了，在車上伍拿了一些美金，我將其中三張一元及一張二
    元放入皮夾，因我沒有銷贓管道，伍說楊可以提供管道，事後我回去後，伍有拿
    了一萬元給我，我與伍沒有說如何分贓，不知道變現之金額等語（詳偵查卷第三
    七、三八頁），而被告甲○○於偵查中經隔離訊問時供稱：九十年十月三日及四
    日有到行竊地觀察過，我提議行竊，因我被人倒了七十萬元缺錢使用，樓下大門
    沒有關，二樓的門我持向楊孟勳借的工具轉開門鎖，是十月三日晚上在石牌自強
    市場附近向楊借工具，有十字起子、夾子、一字起子及Ｔ字扳手四、五支，因我
    缺錢，我問有無賺錢辦法，楊問我要不要拼一下，並教我工具如何使用，我向他
    借工具，他知道我要去偷東西，是我將門打開，由黃入內行竊，偷得之物經我手
    有一支勞力士手錶、黃金項鍊及美金，當晚六、七點我等楊的電話，他約我在石
    牌自強市場附近拿給他，看可否變賣，楊看過後，問我要賣否，我說好，他就先
    拿回去，隔天他打電話問我賣十三萬元好不好，我說好，就在當天我們又約見面
    拿錢，變賣的十三萬元，我分給黃一萬元，其餘因我較缺錢而自己留用，花剩的
    我今天有還被害人等語（詳偵查卷三九、四十頁），按被告二人於偵查中經隔離
    訊問，而二人就何人去竊工具、何人先去看地形、何人開門鎖、何人把風、錢如
    何分等主要犯罪情節，供述均相吻合，且核與被害人丙○○指述失竊情節相符，
    並有攝得被告二人於案發時間出現在遭竊地點巷口之錄影畫面翻拍照片四幀、報
    案三聯單影本、被害人出具之失竊報告、贓物認領保管單二紙及扣案行竊用工具
    （十字螺絲起子一支，Ｔ型螺絲起子五支、尖嘴鉗一支、鯉魚鉗一支、伸縮金屬
    棒一支）可憑，上開工具中之Ｔ型螺絲起子五把，前端均遭人為故意磨平，亦據
    原審當庭勘驗無訛，有勘驗筆錄在卷可稽，顯見被告二人於偵查中之供述，與事
    實相符，應堪採信。
  (二)被告二人於刑事庭雖辯稱：因為警訊時被刑求，所以於偵查時怕被借提才會在檢
    察官處承認云云，惟被告甲○○於八十七年間因詐欺罪，於八十八年間因竊盜罪
    ，均曾經過偵查及審判程序，就刑事案件訴訟程序並不陌生，自警察局移送檢察
    官偵查後，檢察官未必會羈押被告，如未被羈押時警察又如何借提？顯見被告辯
    稱：怕被借提而承認一詞，頗有疑異，況被告二人於九十年十月九日晚間甫至警
    局接受訊問時，均表示拒絕夜間訊問，有被告二人九十年十月九日警訊筆錄在卷
    可憑，嗣於次日經警告知權利後，被告二人皆同意在無辯護人或家屬到場下接受
    初訊，並分別在筆錄中記載權利告知程序事項下簽名捺印，足認被告二人係在對
    於自身權利已有充分明瞭之後，始接受員警訊問，尤以被告二人筆錄中均特別載
    明筆錄內容係出於本意而為供述，況製作被告筆錄之警員邵元孝於本院調查時證
    稱：並未對被告刑求等語（詳本院九十一年九月二十三日刑事卷訊問筆錄），而
    被告二人於本院亦供稱：幫我們製作筆錄之警員，並沒有打人，打人的警員，不
    知道是誰等語，且被告二人於九十年十月十日經警移送檢察署隔離偵訊時，非僅
    對於警訊中如何遭警刑求之事，隻字未提，仍一致坦承犯行，甚至就若干犯行細
    節，所供內容較警訊筆錄內容更為詳確，甚至被告乙○○經檢察官訊以有何其他
    意見時，尚稱；「請求給我一次自新機會」，此等表現，顯非因受不正取供而坦
    承犯行者可能之反應。是被告二人前開所辯，要與情理有悖，並不足採，其有共
    同竊盜之事實，堪予認定。
四、按因故意或過失不法侵害他人之權利者，負損害賠償責任；又數人共同不法侵害
    他人之權利者，連帶負損害賠償責任，民法第一百八十四條第一項前段、第一百
    八十五條第一項前段分別定有明文。本件被告二人共同竊取原告所有之右開財物
    ，自應連帶負損害賠償責任。又依民事訴訟法第二百二十二條第二項規定：「當
    事人已證明受有損害而不能證明其數額或證明顯有重大困難者，法院應審酌一切
    情況，依所得心證定其數額」。查本件原告所失竊之右開財物，除美金五元及新
    台幣一萬六千元已為原告領回外，其餘均已遭被告處分，無法追回，惟據證人即
    原告之夫林朝聰證稱：「（問：原告失竊哪些財物？）有紅寶石戒指、女用勞力
    士手錶、鑽戒、玉戒、藍寶石鑽戒、藍翡翠戒指、金手鐲、金項鍊、南洋珍珠項
    鍊、黑珍珠項鍊、金條、美金三千六百元及撲滿一個。（問：上開首飾、寶石價
    值如何？）上開金飾、戒指、手錶等物是我與我太太一起去買的，保單只剩下黑
    珍珠項鍊一張還在，其餘都已經不見，但我大概能記得價值，紅寶石鑽戒是在延
    平北路銀樓所買，約六萬八千元。勞力士手錶是在西門町萬年大樓所買，價值十
    六萬元。鑽戒、玉戒也在延平北路銀樓買的，各二十萬及八萬元。藍寶石鑽戒及
    藍翡翠戒指是在天母忠誠路買的，各三萬元及五萬元。金手鐲是在石牌銀樓買的
    ，一萬兩千元。金項鍊是我女兒訂婚的贈品，共七萬八千元。南洋珍珠項鍊在天
    母銀樓買的，十二萬元。黑珍珠項鍊有保單，價值三萬六千元。金條三條，每條
    五兩，價值共十六萬五千元。」（見本院卷第四六、四七頁）。是原告主張其財
    物損失共計新台幣一百十三萬六千四百元，扣除已領回之美金五元及新台幣一萬
    六千元後，請求被告連帶賠償新台幣一百十二萬零二百三十元，自屬有據。
五、從而，原告依侵權行為法律關係請求被告連帶給付原告新臺幣壹佰壹拾貳萬零貳
    佰參拾元，及自起訴狀繕本送達翌日即民國九十一年十月一日起至清償日止，按
    週年利率百分之五計算之法定利息，為有理由，應予准許。
六、據上論結，本件原告之訴為有理由，依民事訴訟法第八十五條第二項、第四百六
    十三條、第三百八十五條第一項前段，判決如主文。
中      華      民      國    九十二    年      四      月    十五      日
                              民事第一庭
                                  審判長法  官  尤  豐  彥
                                        法  官  湯  美  玉
                                        法  官  陳  金  圍
右正本係照原本作成。
不得上訴。
中      華      民      國    九十二    年      四      月    十五      日
                                        書記官  章  大  富


司法院資訊處製作；財團法人民間司法改革基金會備份。
